【裁判字號】    97,交聲,242
【裁判日期】    971231
【裁判案由】    違反道路交通管理處罰條例聲明異議
【裁判全文】
臺灣桃園地方法院交通事件裁定         97年度交聲字第242號
原處分機關    交通部公路總局臺北區監理所
異  議  人
即受處分人    欣偉科技股份有限公司
法定代理人    甲○○
上列異議人即受處分人因違反道路交通管理處罰條例案件，對於
交通部公路總局臺北區○○○○○道路交通管理事件裁決書所為
處分（原處分案號：北監營裁字第裁40-CG0000000）聲明異議，
本院裁定如下：
    主  文
原處分撤銷。
欣偉科技股份有限公司不罰。
    理  由
一、原處分意旨略以：異議人即受處分人欣偉科技股份有限公司
    所有車牌號碼3557-FG 號之自用一般小客車，於民國（下同
    ）96年12月3 日5 時34分許，在淡水鎮臺2 線紅樹林捷運站
    前（往臺北）以安裝其他器具之方式不能辨識號牌之違規，
    遭臺北縣政府警察局交通隊警員逕行舉發，並填製北縣警交
    字第CG0000000 號舉發違反道路交通管理事件通知單1 紙（
    以下稱舉發通知單）。嗣經原處分機關依道路交通管理處罰
    條例第13條第1 款之規定，裁處罰鍰新臺幣（下同）3,000
    元。
二、聲明異議意旨略以：異議人從媒體報導得知，因政府政策讓
    新購買的車輛大牌上沒有臺灣省字樣，得讓民眾加裝鋁製牌
    框來美化汽車大牌，異議人亦是看媒體報導後，才購買此商
    品，若加裝鋁製牌框係違法行為，何以各大汽車百貨將此類
    商品陳列架上出售，況異議人並無在大牌上安裝或噴反光漆
    、裝反光板之閃避測速照相之行為，是原處分之處罰顯有不
    當，爰依法聲明異議，請求撤銷原處分。
三、經查：
（一）前述號碼3557-FG 號舉發車輛之號牌上確實於有加裝鋁製
      牌框之之事實，業據受處分人所不否認，並有照片在卷可
      查，此部分事實應無疑義。而依前述道路交通管理處罰條
      例第13條第1 款之規定，只需於車牌上安裝其他器具致使
      不能辨認其牌號，即符合該條款之構成要件處罰，是本件
      受處分人是否有違反上述規定，即應以其裝設之鋁製牌框
      是否致使不能辨認牌號為判斷標準，合先敘明。
（二）按汽車行駛有左列情形之一者，處汽車所有人新臺幣2,40
      0 元以上4,800 元以下罰鍰，並責令申請換領牌照或改正
      ：一、損毀或變造汽車牌照、塗抹污損牌照，或以安裝其
      他器具之方式，使不能辨認其牌號者，道路交通管理處罰
      條例第13條第1 款定有明文。又參諸交通部92年10月17日
      交路字第09 20057650 號函文意旨：有關道路交通管理處
      罰條例第13條第1 項第1 款所稱之「不能辨認其牌號」之
      認定乙節，應考量於正常視力、光線、距離及角度之情況
      下，依個案具體事實認定處理等情。
（三）依卷附異議人前開車輛遭違規舉發之資料，異議人於6 年
      12月3 日凌晨5 時34分許行經臺北縣淡水鎮臺2 線紅樹林
      捷運站前（往臺北）經拍照舉發，有舉發照片2 張在卷可
      稽（見本院卷第14頁）。又該舉發照片經放大沖洗後，經
      本院以肉眼觀察，均能清楚辨認車牌號碼，有放大沖洗照
      片1 張在卷可稽（見本院卷第15頁），則本件並無任何牌
      號不得辨識之實際檢測，即難為逕為不利於異議人之認定
      。
（四）至證人即警員乙○○雖於本院調查時證稱：「（問：舉發
      經過。）答：33 57-FG車號自小客車，行經臺北縣淡水鎮
      臺二線紅樹林捷運站前往臺北方向，我們沖洗照片回來，
      發現這部車子有違規超速，而且發現這大牌兩側會反光，
      所以它有安裝現在市面在講的歐盟車牌，歐盟車牌白色的
      地方會反光。」、「（問：所以這車牌，依照你剛所言，
      沒有辦法辨識的部分就是第1 個數字3 ？）答：是的。」
      云云（見本院卷第25、26頁），惟依上開放大沖洗照片，
      該車牌第1 個數字並無辨識之情，是證人乙○○上開所證
      ，顯與事實不符；況經本院提示上開放大沖洗照片，證人
      乙○○證稱：「（問：告訴我它的車號幾號？）我看不出
      來，肉眼看不出來，這個3 旁邊有點白白的。」云云（見
      本院卷第27頁），然證人乙○○既可明確陳述車牌第1 個
      號碼為「3 」，豈有無法看出上開放大沖洗照片上車牌號
      碼之情，是證人乙○○所證，顯難採信；參諸本院復提示
      卷附舉發單，證人乙○○亦可明確陳述該舉發單右下角之
      填單號為「T74605」，查上開舉發單右下角之填單號數字
      較放大沖洗照片上車牌號碼字體小許多，衡情當無可明確
      辨認字體較小之舉發單之填單號而無法辨認字體較大之放
      大沖洗照片上車牌號碼之理，益徵證人乙○○所述，實不
      足取。查證人乙○○雖為舉發員警，惟依其職務本當秉持
      公正、客觀之立場，然其竟於本院調查時，為達維護其舉
      發正當性之目的，而為誇渲之陳述，實有悖民眾對司法警
      察之信賴，殊無足採。
四、故揆諸前揭說明，既無證據顯示受處分人有「以安裝其他器
    具之方式，使不能辨認其牌號」之情形，本件即應對受處分
    人作有利之認定，認其所為上開辯解為屬可採，原處分機關
    不察，遽對異議人為前開裁決，即難認為允當，應認異議人
    之異議為有理由，自應由本院將原處分撤銷，改諭知受處分
    人不罰，以資適法。
據上論結，應依道路交通案件處理辦法第20條前段，裁定如主文
。
中    華    民    國    97    年    12    月     31   日
                  交通法庭  法  官  林蕙芳
以上正本證明與原本無異。
如不服本裁定，應於裁定送達後5 日內向本院提出抗告狀。
                              書記官  郭玉芬
中    華    民    國    97    年    12    月    31    日


司法院資訊處製作；財團法人民間司法改革基金會備份。
